【裁判字號】    98,簡上,146
【裁判日期】    980902
【裁判案由】    返還借款
【裁判全文】
臺灣臺北地方法院民事判決             98年度簡上字第146號
上  訴  人  乙○○
被上訴人    甲○○
上列當事人間請求返還借款事件，上訴人對於中華民國97年12月
17日本院臺北簡易庭97年度北簡字第28281 號第一審判決提起上
訴，本院於98年8 月19日言詞辯論終結，判決如下：
    主  文
上訴駁回。
第二審訴訟費用由上訴人負擔。
    事實及理由
一、上訴人起訴主張：被上訴人於民國89年2 月18日向上訴人借
    款新台幣（下同）188,500 元，並簽發同額之本票以為清償
    ，惟迄今尚未清償，爰依票據及消費借貸之法律關係，請求
    命判決被上訴人給付上開款項及遲延利息等語。
二、被上訴人則辯以：被上訴人雖曾積欠上訴人賭債，然賭債均
    已清償，並未向上訴人借錢，與上訴人間無借貸關係，又上
    訴人提出之本票，並非被上訴人簽發，且該票據債權已經判
    決確認不存在等語。
三、原審為上訴人敗訴之判決，上訴人不服，提起本件上訴，並
    聲明：被上訴人應給付上訴人188,500 元，及自89年2 月18
    日起至清償日止，按週年利率百分之6 計算之利息。被上訴
    人則答辯聲明：請求駁回上訴人之上訴。
四、上訴人主張被上訴人於89年2月18日向其借款188,500元，並
    由被上訴人簽發系爭本票以為清償，被上訴人則否認曾簽發
    系爭本票與上訴人為清償，亦未曾向上訴人借款。茲就兩造
    爭執析述如下：
（一）按民事訴訟如係由原告主張權利者，應先由原告負舉證之
      責，若原告先不能舉證，以證實自己主張之事實為真實，
      則被告就其抗辯事實即令不能舉證，或其所舉證據尚有疵
      累，亦應駁回原告之請求，最高法院17年上字第917 號判
      例可資參照。又按消費借貸為要物契約，因金錢或其他代
      替物之交付而生效力，參89年5 月5 日民法債編修正施行
      前之民法第475 條定有明文。再者，本票為文義證券及無
      因證券，本票上權利係依本票文義而發生，與其基礎之原
      因關係各自獨立，本票上權利之行使，不以其原因關係為
      存在。本件上訴人主張被上訴人於89年2 月18日向其借用
      上開款項之事實，已為被上訴人所否認，自應由上訴人就
      該交付借款有利於己之事實負舉證之責。上訴人雖提出系
      爭本票為證，然按本票為無因證券，簽發本票之原因實有
      多端，非必因借貸關係始簽發，故簽發本票交付他人提領
      尚不足以證明與他人訂立借貸契約，貸款與他人而成立借
      貸關係（最高法院86年台上字第2031號判例意旨參照），
      是尚難以上訴人執有系爭本票，逕認被上訴人曾向上訴人
      借貸上開款項，況且被上訴人亦否認系爭本票為其所簽發
      乙情（詳後述），上訴人既不能證明有交付借款予被上訴
      人，則其主張對被上訴人有系爭借貸債權，自不足取。
（二）次按為訴訟標的之法律關係於確定之終局判決中已經裁判
      者，當事人即應受其既判例之拘束，不惟不得以該法律關
      係為標的而提起新訴訟。經查，系爭本票票據債權，已經
      本院97年度北簡字第15636 號判決確認不存在確定，有本
      院宣示判決筆錄在卷可稽（附於原審卷第42至44頁），是
      上訴人依票據關係，請求被上訴人給付票款，要屬無據。
五、綜上所述，上訴人本於票據及消費借貸之法律關係，請求被
    上訴人應給付上訴人188,500 元，及自89年2 月18日起至清
    償日止，按週年利率百分之6 計算之利息，即非有據，原審
    為上訴人敗訴之判決，經核並無不合，上訴意旨指摘原判決
    不當，求為廢棄改判如其上訴聲明所示，為無理由，應予駁
    回。又本案事證已臻明確，兩造其餘主張與攻擊防禦方法，
    經核均與本案判決結果無影響，爰不一一予以審酌，附此說
    明。
據上論結，本件上訴為無理由，依民事訴訟法第436 條之1 第3
項、第449 條第1 項、第78條，判決如主文。
中    華    民    國    98    年    9    月     2     日
                 民事第五庭    審判長法  官  薛中興
                                     法  官  吳佳薇
                                     法  官  陳靜茹
以上正本係照原本作成。
本判決不得上訴。
中    華    民    國    98    年    9    月     2     日
                                     書記官  鄭雅雲


司法院資訊處製作；財團法人民間司法改革基金會備份。
